臺中高等行政法院判決
　　　　　　　　　　　　　　　　　　 96年度訴字第00026號
　　　　　　　　　　　　　　　.
原　　　告　甲○○
訴訟代理人　莊崇意　律師
被　　　告　彰化縣政府
代　表　人　乙○○
訴訟代理人　丁○○
上列當事人間因菸酒管理法事件，原告不服財政部中華民國95年
11月23日台財訴字第09500455270號訴願決定，提起行政訴訟。
本院判決如下︰
　　主  文
原告之訴駁回。
訴訟費用由原告負擔。
　　事  實
一、事實概要：
    緣原告未經許可在彰化縣溪湖鎮○○里○○○路84號內產製
    私酒，經被告於民國（下同）95年5月25日派員會同彰化縣
    警察局溪湖分局人員，於該址現場查獲原告產製葡萄紅酒
    520公升，嗣經取樣檢具籤封酒品送大葉大學檢驗結果，其
    酒精度為11.75﹪，核屬菸酒管理法第4條所稱之酒；且查獲
    酒品數量達520公升，已逾每戶100公升供自用不罰之「一定
    數量」規定，被告以原告違法事證具體明確，乃依菸酒管理
    法第46條第1項、第58條及菸酒查緝及檢舉案件處理作業要
    點第45點第1款規定裁處新臺幣（下同）10萬元罰鍰，並沒
    入葡萄紅酒520公升，原告不服，向財政部提起訴願，遭駁
    回，遂提起本件行政訴訟。
二、兩造聲明：
    (一)原告聲明求為判決：
      1.訴願決定及原處分均撤銷。
      2.訴訟費用由被告負擔。
    (二)被告聲明求為判決：
      1.原告之訴駁回。
      2.訴訟費用由原告負擔。
三、兩造之陳述：
    (一)原告部分：
      1.依菸酒管理法第46條及第58條規定之處罰基本要件應是
        未經許可而有「產製」行為，沒收或沒入之酒品應屬「
        私酒」，然而原告一再表示並無產製私酒行為，且95年
        5月25日查扣之520公升葡萄紅酒為案外人阿里山酒莊因
        租用原告前述處所做為廠外未稅倉庫，而尚未完全遷移
        之部份酒品，並非原告產製之私酒，被告之處罰及訴願
        決定機關之決定即有不當。
      2.原告並未有產製私酒的行為，因產製酒品基本上應有酒
        品原料及產製器具，但95年5月25日被告於前述未稅倉
        庫查獲時僅有桶裝葡萄紅酒520公升，並未在現場查獲
        有任何產製酒品之器具，更未現場查獲原告有任何產製
        行為之證據，僅有桶裝葡萄紅酒520公升，應亦不能逕
        行推論原告有為產製之行為，本件與菸酒管理法第46條
        規定之要件已有不合。
      3.本件扣案之520公升桶裝葡萄紅酒確為案外人阿里山酒
        莊所有，依菸酒管理法第6條之規定，阿里山酒莊原為
        曾經許可製造酒品之酒類廠商，其所產製酒品即非私酒
        ，此亦經台灣彰化地方法院檢察署92年偵字第4092號不
        起訴處分書調查認定。而95年5月25日被告查扣之桶裝
        葡萄紅酒520公升確為阿里山酒莊尚未遷移完畢之酒品
        ，並非私酒。依上開彰化地方法院檢察署偵查卷可見，
        阿里山酒莊92年4月未稅倉庫月報表就記載葡萄紅酒存
        量4,181公升。而被告提出阿里山酒莊自92年4月起至95
        年4月止之月報表葡萄紅酒存量始終是4,181公升。95年
        5月報表才因出倉3661公升而列結存520公升。可見本件
        葡萄紅酒520公升確屬阿里山酒莊92年4月報表所載之葡
        萄紅酒庫存，而非原告所有。
      4.訴願決定理由略以：「三、‧‧‧員林稽徵所派員於94
        年7月27日至該未稅倉庫盤點各項酒品庫存，查有庫存
        阿里山米酒（0.6公升玻璃瓶裝）60公升，熟成品八大
        鐵桶，有員林稽徵所95年6月19日中區國稅員林三字第0
        950014047號函及經該酒莊負責人蔡碩卿簽名蓋章之調
        查菸酒稅廠商報告表附卷可查。該酒莊於95年4月填報
        前開位於彰化縣溪湖鎮○○○路84號之菸酒稅廠商未稅
        倉庫進出倉情形月報表時，列明該倉庫當月結存數量明
        細為產品統一編號000000000000米酒（0.6L）60公升，
        統一編號000000000000葡萄紅酒（0.75L）4,181公升‧
        ‧‧。顯然本件被告95年5月25日於前開未稅倉庫查獲
        之桶裝葡萄紅酒520公升與該酒莊填報之未稅倉庫進出
        倉月報表所列報之葡萄紅酒（0.75L）4,181公升不同‧
        ‧‧自95年5月起已將葡萄紅酒規格0.75公升改填寫為
        酒品熟成中未裝瓶，95年6月之月報表甚至將葡萄紅酒
        之產品統一編號及規格刪除，顯為逃避處罰‧‧‧。」
        而推論95年5月25日查獲之桶裝葡萄紅酒520公升為原告
        產製，顯然屬違背經驗法則之推論。因依上述可見95年
        4月阿里山酒莊尚且依規定申報庫存，有葡萄紅酒4,181
        公升，而95年5月、95年6月則仍依規定申報或更正。該
        倉庫仍在阿里山酒莊使用中甚為明顯。即以95年4月阿
        里山酒莊申報至95年5月25日經查獲時，時間非常緊接
        ，如果阿里山酒莊已全部撤出，而原告開始規劃產製，
        至少亦需一段時間添置器具設備，如何能在短短一個月
        即有產品呈現而竟無產製之器具及設備？訴願決定書以
        阿里山酒莊95年4月份申報葡萄紅酒為瓶裝4,181公升，
        而非桶裝520公升推論為不同酒品而屬原告產製，然而
        每瓶0.75公升瓶裝4,181公升需要5,575瓶，原告租給阿
        里山酒莊使用之倉庫根本裝不下。95年4月阿里山酒莊
        的申報可能是預訂分裝為0.75公升瓶裝的葡萄紅酒數量
        而非實際已分裝的數量。或許其申報過程有錯誤，因而
        阿里山酒莊已在95年5月、95年6月的申報表補正。被告
        僅以阿里山酒莊的申報是瓶裝而查獲時為桶裝即認定並
        非相同酒品，進而推論該酒品為原告所有，顯然有誤。
        因以數量而言，阿里山酒莊95年4月申報尚有4,181公升
        ，而95年5月25日查獲時僅520公升，應屬合理的遞減狀
        態。即使阿里山酒莊95年4月份申報為瓶裝4,181公升，
        但如上述原告認為需裝為5,575瓶，該倉庫不可能容納
        得下。亦有可能因預將桶裝改為瓶裝過程無法堆放而暫
        時將未裝填部份置於大桶之中。因而直到95年5月25日
        查獲時，倉庫仍在阿里山酒莊使用中，應請阿里山酒莊
        派員說明，以資查證，而非逕自推論進而處分原告。
      5.被告以稅捐單位函覆94年7月27日現場盤點時現場葡萄
        紅酒有八大鐵桶內裝熟中成品而無0.75公升葡萄紅酒，
        而推論本件520公升葡萄紅酒為私酒，然而依卷內資料
        阿里山酒莊之月報表顯示葡萄紅酒數量自92年4月至95
        年4月都為4,181公升已如前述，而阿里山酒莊之月報表
        可見92年5月、6月葡萄紅酒有加註0.75公升，此後從92
        年7月至93年11月都未加註0.75公升。自93年12月起至
        95年4月又都加註0.75公升，並不因94年7月27日稅捐單
        位盤點而有不同記載。阿里山酒莊何以有的加註0.75公
        升，有的未加註並非原告所能了解，但數量始終未變更
        都是4,181公升，直到95年5月才有變更。原告推測應是
        預備裝作0.75公升瓶裝，但自92年4月起始終都是裝在
        鐵桶內，尚未分裝於瓶內，否則數量怎麼都未有變更？
        本件阿里山酒莊的月報表92年5月及92年6月部份在葡萄
        紅酒後面有加註「0.75公升」，但92年4月直到92年8月
        檢察官偵結時，該酒品仍屬扣押品，任何人都不可能去
        更動，倘使加註「0.75公升」即是瓶裝，豈非在92年5
        月已換為瓶裝？而92年7月至93年11月又未加註，則豈
        不又換為相同數量的桶裝？偵查中何人敢去更動？而又
        能精準的換回相同數量的瓶裝及桶裝酒品？93年12月起
        至95年4月改由證人丙○○按月申報，依其所述93年12
        月申報時即抄寫到其父有加註「0.75公升」的那份，而
        一次影印很多份，庫存量未曾更動時僅每月申報時在申
        報年、月處填上送往國稅單位核備，從93年12月至95年
        4月的月報表字跡完全一樣，可見其陳述應屬正確。即
        使94年7月27日配合國稅單位盤點之前後都相同，可見
        丙○○的本意並非以有無加註「0.75公升」來區別瓶裝
        或桶裝。因此即使國稅人員主張以有無產品編號及加註
        0.75公升來區別瓶裝或桶裝為可採的話，應亦屬阿里山
        酒莊月報表製作的瑕疵，並不影響其實際庫存量的真實
        狀況，否則不可能自92年4月起至95年4月止按月申報的
        數量都是4,181公升，顯見查扣之酒品520公升確屬阿里
        山酒莊原有庫存，處罰原告顯屬不當。
      6.本件應係稅捐稽徵單位人員誤會阿里山酒莊所製作的月
        報表有關葡萄紅酒部份有記載產品統一編號及產品規格
        0.75公升即為瓶裝之故。然而從卷內資料財政部台灣省
        南區國稅局民雄稽徵所91年12月24日南區國稅民雄資字
        第0910033807號函可見產品編號及產品名稱規格乃阿里
        山酒莊申請菸酒稅產品登記所核准的項目，不論有無記
        載應該不是認定瓶裝或桶裝的依據，至少不是阿里山酒
        莊區別瓶裝或桶裝的本意，此從上開彰化地方法院檢察
        署偵查卷可見92年4月阿里山酒莊就葡萄紅酒4,181公升
        即有產品編號的記載但實際為桶裝可見。
      7.依國稅局承辦人員及證人丙○○的供述均表示每月15日
        均需按時申報上月的庫存，則95年5月報表仍有葡萄紅
        酒4,181公升，最起碼95年4月底甚至95年5月15日前阿
        里山酒莊庫存量尚未變動。再依阿里山酒莊95年6月份
        月報表可見95年5月移回本廠3661公升，餘額520公升，
        參照證人丙○○證稱因準備終止租約才考慮移回本廠，
        因一時車子載不下才暫留520公升，應係合理，且被告
        所提出阿里山酒莊按月申報的月報表並無任何一次有短
        少全部4,181公升之情形，可見本案之520公升確屬阿里
        山酒莊自92年4月起一直留在該倉庫尚未移走數量之酒
        品，另依卷內資料95年5月25日查獲時也未有原告正在
        製酒行為或產製酒品之器具，應不能逕行推論原告所產
        製，且正值阿里山酒莊移回庫存的期間，原告若欲行產
        製酒品也需一段時間添置設備。如前所述95年5月15日
        之前阿里山酒莊申報庫存時仍尚有4,181公升葡萄紅酒
        ，而本件95年5月25日查獲，短短10天，原告不可能未
        有設備突然產出扣案的520公升葡萄紅酒。而證人丙○
        ○作證證實扣案520公升為阿里山酒莊所有，則與原告
        無關應甚明顯，處罰原告應不正確。
      8.被告95年5月25日查獲之桶裝葡萄紅酒520公升如非屬原
        告所有，被告之處分顯屬無據，而縱屬推論該類酒品為
        原告所有，被告亦應證明該類酒品屬於私酒，且屬原告
        產製，然而被告均無任何證據證明，所為處分及訴願決
        定顯不適當，請判決撤銷原處分及訴願決定云云。
    (二)被告部分：
      1.經查原告未領有酒製造業執照即擅自產製私酒，於95年
        5月25日遭警方會同被告稽查人員當場查獲葡萄紅酒520
        公升（由被告查封後責付業者保管），嗣經取樣檢具籤
        封酒品送大葉大學檢驗結果酒精度為11.75﹪，核屬菸
        酒管理法第4條第1項所定「本法所稱酒，指含酒精成分
        以容量計算超過百分之0.五之飲料、‧‧‧」酒之定義
        ；且查獲數量達520公升，已逾每戶100公升供自用不罰
        之「一定數量」規定，此有被告查獲違法嫌疑菸酒案件
        現場處理紀錄表、原告訪談筆錄2份及大葉大學蛋白質
        資源實驗報告書附原處分卷可稽，被告乃依菸酒管理法
        第46條第1項、第58條規定及菸酒查緝及檢舉案件處理
        作業要點第45點第1款規定據以裁處10萬元罰鍰，並無
        違誤。
      2.茲據原告訴稱，阿里山酒莊於原告處所（溪湖鎮○○里
        ○○○路84號）經國稅局核准設立廠外未稅倉庫，92年
        4 月16日被警方查獲之酒品亦經彰化地檢署以不起訴處
        分，而95年5月25日被查獲不銹鋼桶裝葡萄紅酒520公升
        非原告產製之私酒云云，資為爭議。按財政部臺灣省南
        區國稅局95年6月14日南區國稅審三字第0950017421號
        函意旨：「貴府查獲葡萄紅酒520公升部分，查非屬本
        局94年7月27日委請所在地稽徵機關所盤點到熟成中酒
        品而疑涉私酒」、95年6月19日財政部臺灣省中區國稅
        局員林稽徵所中區國稅員林三字第0950014047號函意旨
        稱：「阿里山酒莊於93年6月4日經撤銷酒製造業許可執
        照，本所於94年7月27日至該未稅倉庫（地址：溪湖鎮
        ○○○路84號）盤點各項酒品庫存，已無葡萄紅酒0.75
        公升裝成品（菸酒稅產品編號：000000000000），並已
        將盤點結果函復財政部臺灣省南區國稅局查處在案，而
        阿里山酒莊未稅倉庫帳列申報之熟成中酒品亦無葡萄紅
        酒。」財政部臺灣省南區國稅局再於95年7月13日以第
        0950020899號函強調：「查獲520公升酒品非員林稽徵
        所94年7月27日在未稅倉庫（溪湖鎮○○里○○○路84
        號）所盤點到熟成中酒品‧‧‧」；查阿里山酒莊92年
        4月份起向國稅局填報菸酒稅廠商未稅倉庫進出倉情形
        月報表，紅葡萄酒之產品統一編號為000000000000（財
        政部臺灣省南區國稅局民雄稽徵所91年12月24日南區國
        稅民雄資字第0910033807號函核准0.75公升在案），與
        94年7月27日財政部臺灣省中區國稅局員林稽徵所至該
        未稅倉庫實際盤點，除阿里山米酒0.6公升瓶裝外，餘8
        大桶內裝熟成中酒品，顯與填報之月報表紅葡萄酒0.75
        公升瓶裝為不同酒品，本府依各國稅局函復及所提供相
        關資料，認定該未稅倉庫所存放酒品確為私酒；次查92
        年4月16日彰化縣警察局刑警隊持臺灣彰化地方法院搜
        索票（92年度聲搜653號）會同被告在溪湖鎮○○里○
        ○○路84號查獲梅子酒2,400公升、葡萄紅酒4,550公升
        等桶裝酒品，惟該酒莊自92年4月起向南區國稅局所填
        報之月報表之酒品卻為有產品統一編號（000000000000
        ）瓶裝0.75公升之葡萄紅酒，財政部臺灣省中區國稅局
        員林稽徵所94年7月27日至上開未稅倉庫實地盤點到熟
        成中酒品8大桶，與92年4月16日查獲時葡萄紅酒應為不
        同酒品；第查該酒莊自92年4月至95年4月向國稅局填報
        之未稅倉庫進出倉情形月報表（以下稱月報表）內容完
        全相同，惟95年5月25日在該未稅倉庫查獲私酒後，該
        月報表原95年4月填寫為產品統一編號000000000000品
        名規格葡萄紅酒0.75公升，自95年5月份起已將葡萄紅
        酒規格0.75公升改寫為酒品熟成中未裝瓶，95年6月份
        之月報表甚至將葡萄紅酒之產品編號及規格刪除，顯該
        酒莊為逃避處罰，被告爰認所查獲520公升與原告所填
        月報表0.75公升瓶裝葡萄紅酒為不同酒品，事涉有產製
        私酒。
      3.綜上所述，本件原告之訴為無理由，請判決駁回原告之
        訴等語。
　　理  由
一、按「本法所稱酒，指含酒精成分以容量計算超過百分之0.5
    之飲料‧‧‧。」、「本法所稱私菸、私酒，指未經許可產
    製或輸入之菸酒。」、「產製私菸、私酒者，處新臺幣10萬
    元以上100萬元以下罰鍰。但查獲物查獲時現值超過新臺幣
    100萬元者，處查獲物查獲時現值1倍以上5倍以下罰鍰。
    產製私菸、私酒未逾一定數量且供自用者，不罰。前項所稱
    之一定數量，由中央主管機關公告之。」、「依本法查獲之
    私菸、私酒、劣菸、劣酒與供產製私菸、私酒之原料、器具
    及酒類容器，沒收或沒入之。」及「依本法第46條第1項前
    段規定裁罰之案件，第1次查獲者，除查獲現值未達新台幣
    10萬元者，處以新臺幣10萬元之罰鍰外，查獲現值超過新臺
    幣10萬元者，處以查獲現值加計新臺幣10萬元之罰鍰，最高
    處以新臺幣100萬元罰鍰‧‧‧。」分別為菸酒管理法第4條
    第1項前段、第6條、第46條第1項、第2項、第3項、第58 條
    規定及菸酒查緝及檢舉案件處理作業要點第45點第1款前段
    所明定。次按財政部93年7月1日台財庫字第09303509840號
    公告「產製私菸、私酒未逾一定數量且供自用者，不罰。所
    稱一定數量如下：一、‧‧‧二、產製私酒之成品及半成品
    合計每戶100公升。」是以除供自用且數量在100公升以下之
    私酒不罰外，未經取得酒製造業許可執照產製超過上開規定
    之私酒，均須受菸酒管理法之規範自不得私自產製。
二、本件原告所有坐落彰化縣溪湖鎮○○里○○○路84號鐵皮屋
    ，經被告於95年5月25日派員會同彰化縣警察局溪湖分局人
    員，查獲產製葡萄紅酒520公升，經被告取樣檢具籤封酒品
    送大葉大學檢驗結果，其酒精度為11.75﹪，核屬菸酒管理
    法第4條所稱之酒；且查獲酒品數量達520公升，已逾每戶
    100公升供自用不罰之「一定數量」規定等情，有菸酒案件
    現場處理紀錄表、原告訪談筆錄及大葉大學蛋白質資源實驗
    報告書附卷可稽，原告就此事實亦不爭執。茲兩造所爭執者
    為原告主張上開鐵皮屋係租與阿里山酒莊作為未稅倉庫，系
    爭被查獲之葡萄紅酒520公升，係阿里山酒莊在被註銷製酒
    執照前所產製尚未繳納稅款之酒品，並非原告產製私酒云云
    。被告則主張依據阿里山酒莊申報之月報表記載，該酒莊放
    置在系爭鐵皮屋內之葡萄紅酒，其產品統一編號為00000000
    0000，瓶裝0.75公升葡萄紅酒，數量4181公升，該酒莊申報
    之月報表雖有時記載0.75公升裝，有時未有此記載，惟統一
    編號為000000000000號，即屬0.75公升裝葡萄紅酒之編號，
    不論其有無書寫0.75公升裝，均屬0.75公升裝葡萄紅酒之意
    。本件在原告所有鐵皮屋內查獲之葡萄紅酒520公升，係屬
    大鐵桶裝，並非0.75公升裝，顯非如阿里山酒莊負責人丙○
    ○作證所稱，系爭查獲之葡萄紅酒520公升，係其原存放在
    原告鐵皮屋內之未稅酒品，因認系爭查獲之葡萄紅酒520公
    升係原告產製之私酒等語。是本件所應審究者為系爭被查獲
    之葡萄紅酒520公升，是否如阿里山酒莊負責人丙○○作證
    所稱該批酒類，係其被註銷產製酒品執照前產製存放在原告
    處尚未移走之未稅葡萄紅酒？抑或係屬原告產製之私酒？
三、本件原告主張查扣之葡萄酒為阿里山酒莊在該處申設未稅倉
    庫時於92年4月間所存放，現大部分已經運回本廠，僅剩520
    公升葡萄酒尚未運回。並非原告所產製，現場亦無產製私酒
    之器具及葡萄原料，無法證明原告有產製私酒，又92年4月
    被警方查獲之酒品亦經彰化地檢署以不起訴處分云云，並舉
    證人即阿里山酒莊負責人丙○○到作證其所言屬實。查證人
    丙○○在本院準備程序中雖到庭結證稱原告所有被查獲系爭
    葡萄紅酒520公升之鐵皮屋，係其自91年11月起承租作為放
    置尚未繳納稅款之倉庫，該被查獲之葡萄紅酒520公升，係
    其自92年4月起即存放該處，原存數量為4181公升，至95年5
    月間，伊欲終止租約，載走3661公升，尚餘520公升因車子
    容納不下，尚未載走云云。是依證人丙○○之證言，乃係指
    系爭被查獲之葡萄紅酒520公升，乃係其自92年4月起按月向
    南區國稅局申報葡萄紅酒4181公升之剩餘紅酒，並非承認系
    爭紅酒係其另行產製之酒類，亦即證人丙○○作證之目的在
    使被查獲之葡萄紅酒520公升，係屬其前已申報之葡萄紅酒
    4181公升中之部分剩餘品。經查阿里山酒莊自92年4月起固
    曾按月向南區國稅局申報其在系爭鐵皮屋內存放有未稅葡萄
    紅酒4181公升；惟查阿里山酒莊自93年12月至95年5月止，
    向南區國稅局申報該批葡萄紅酒之統一編號為000000000000
    號0.75公升裝葡萄紅酒，其在93年11月以前申報單上雖未填
    載「0.75公升裝」等字，惟其填寫之統一編號為0000000000
    00號即屬0.75公升裝葡萄紅酒之代號，此有南區國稅局95年
    7月13日南區國稅審三字第0950020899號函檢送之阿里山酒
    莊自92年4月起至95年5月止之月報表及中區國稅局員林稽徵
    所95年6月19日中區國稅員林三字第0950014047號函在卷可
    稽，足證阿里山酒莊原申報其儲存在系爭鐵皮屋內之葡萄紅
    酒4181公升，乃係0.75公升裝之葡萄紅酒，並非鐵桶裝之葡
    萄紅酒。查阿里山酒莊於94年7月27日經中區國稅局員林稽
    徵所派員前往系爭鐵皮屋盤點時，不但已無統一編號為0000
    00000000號0.75公升裝葡萄紅酒存在，且經盤點結果僅有91
    年12月2日產製之阿里山米酒（0.6公升裝）60瓶、92年1月
    15日產製之阿里山米酒（0.6公升裝）40瓶、熟成中酒品8大
    桶，此有中區國稅局員林稽徵所94年8月1日中區國稅員林三
    字第0940017975號函附在本院卷可按，其按月申報之白葡萄
    酒2060公升、楊桃酒1000公升、白蘭地酒780公升及梅酒
    1920公升，亦均已不存在。核其原因乃係其向南區國稅局申
    報存放在系爭鐵皮屋之酒類，係屬未稅酒類，倘其申報之數
    量減少，即表示該酒類已銷售，必須繳納稅額甚重之酒稅，
    故其雖已無統一編號為000000000000號0.75公升裝葡萄紅酒
    或其他酒類，仍按月向南區國稅局申報其存有該批葡萄紅酒
    及其他酒類，以免被課徵酒稅；惟既經中區國稅局員林稽徵
    所於94年7月27日派員前往系爭鐵皮屋盤點，並無統一編號
    為000000000000號0.75公升裝葡萄紅酒存在，足證該批葡萄
    紅酒，於當時已不存在，阿里山酒莊在其後按月申報在系爭
    倉庫存有葡萄紅酒4181公升及其他酒類，無非在逃避稅負而
    已。從而，證人丙○○在本院結論稱系爭被查獲之葡萄紅酒
    520公升，係其存放在系爭鐵皮屋內按月申報之葡萄紅酒
    4181公升中尚未運走之存貨云云，顯屬不實，阿里山酒莊於
    95年5月25日被告查獲系爭紅酒後，於95年6月15日向南區國
    稅局申報該批紅酒數量，更改為520公升，亦係被查獲後為
    掩飾而為之申報，均不足採。查原告係阿里山酒莊前僱用之
    製酒人員，業據原告於92年5月29日在其另案被移送違反菸
    酒管理法案件偵查中陳述綦詳，有本院向台灣彰化地方法院
    調閱之92年度偵字第4092號案卷之訊問筆錄影本附卷可證（
    本院已影印影本附卷），足證原告與阿里山酒莊關係甚深，
    證人丙○○上開證言之目的，顯係企圖將系爭被查獲之葡萄
    紅酒520公升，矇混為其原申報之葡萄紅酒4181公升中之剩
    餘品，以助原告逃避行政罰，其證言自不足採信。且原告系
    爭倉庫自91年11月11日即出租阿里山酒莊，迄92年4月16日
    被查獲涉嫌私釀酒類，阿里山酒莊始於次月（92年5月）補
    報92年4月該未稅倉庫存貨葡萄紅酒4,181公升（見本院卷被
    告函送附件7以下），而迄95年5月25日再度被查獲前，始終
    申報存貨4,181公升葡萄紅酒，迄95年5月25日被查獲，始又
    於次月申報剩520公升葡萄紅酒，中間完全無任何其他進出
    ，足見阿里山酒莊實際並不以該倉庫進出酒類，完全配合原
    告被查獲情形，始於次月依被查獲數量據以申報，顯見該未
    稅倉庫之申報，無非掩飾原告私自釀造之舉，否則原告何於
    被查獲時即知存量多少？而依原告補陳亦有倉庫鑰匙，則豈
    有自己租來之倉庫，原屋主仍有鑰匙，可隨意進出，則存貨
    如何保存？如何防範外流？益證其偽。查系爭被查獲之鐵皮
    屋，前於原告受僱在阿里山酒莊做釀酒員時，雖曾出租予阿
    里山酒莊作為未稅酒品之倉庫，惟其租期係自91年11月1日
    起至93年11月1日止，此亦有原告與阿里山酒莊間之房屋租
    賃契約影本附在台灣彰化地方法院調閱之92年度偵字第40
    92號案卷內可證（本院已影印其影本附卷），而阿里山酒莊
    因產製酒品逾公告數量，經嘉義縣政府於93年5月31日以府
    財菸字第0930070858號函自93年6月4日撤銷製造業許可，此
    有該函附在本院卷可證，該酒莊既被撤銷執照，自無繼續向
    原告租賃房屋作倉庫之必要，且原告亦自承阿里山酒莊於上
    開租約期滿後未再承租系爭鐵皮屋，雖原告又稱伊將系爭鐵
    皮屋借予阿里山酒莊放置尚未移走之系爭葡萄紅酒，未算租
    金云云。惟查原告前受僱在阿里山酒莊為製酒員時，系爭房
    屋尚且出租阿里山酒莊，而伊現未受僱阿里山酒莊，竟自93
    年11月1日以後長期借與阿里山酒莊使用，非但坐失租金，
    且有擔負產製私酒之危險，顯屬不合情理，況查獲時已無任
    何屬阿里山原申報儲存在該倉庫之酒類存在，有查扣清單在
    卷可證，則阿里山酒莊更無向原告借用系爭鐵皮屋之必要。
    本件原告雖又以現場未查獲有任何釀造酒品之器具，據以主
    張其未釀造系爭葡萄紅酒，惟查葡萄紅酒係以陰乾處理後之
    葡萄加糖存置於桶中，即可自動發酵為葡萄紅酒，非如米酒
    必須以米煮熟加酒麴發酵再蒸餾釀造而成，此為眾所皆知之
    常識，苟有水桶即可產製，無須其他釀酒設備，原告謂現場
    未查獲釀酒設備，據以主張非其產製云云，亦屬無據。從而
    ，系爭在原告所有鐵皮屋被查獲之葡萄紅酒520公升，係原
    告釀造之私酒，洵堪認定。該批紅酒既經被告取樣檢具籤封
    酒品送大葉大學檢驗結果，其酒精度為11.75﹪，核屬菸酒
    管理法第4條所稱之酒；且查獲酒品數量達520公升，已逾每
    戶100公升供自用不罰之「一定數量」規定，則依首開法律
    之規定，被告予以科處10萬元罰鍰，並沒入查獲之葡萄紅酒
    520公升，於法即無不合，訴願決定予以維持亦稱允洽，原
    告訴請撤銷為無理由，應予駁回。
據上論結，本件原告之訴為無理由，依行政訴訟法第195條第1項
後段、第98條第3項前段，判決如主文。
中　　華　　民　　國　　96　　年　　5　　 月　　16　　日
                     第三庭審判長法  官  王  茂  修
                                 法  官  莊  金  昌
                                 法  官  林  金  本
以上正本證明與原本無異。
如不服本判決，應於判決送達後20日內向本院提出上訴書狀，其
未表明上訴理由者，應於提起上訴後20日內向本院提出上訴理由
書（須依對造人數附具繕本）；如於本判決宣示或公告後送達前
提起上訴者，應於判決送達後20日內補提上訴理由書（須附繕本
）。未表明上訴理由者，逕以裁定駁回。
提起上訴應預繳送達用雙掛號郵票390元（34元及5元郵票各10份
)。
中　　華　　民　　國　　96　　年　　5　　 月　　21　　日
                                 書記官  蔡  騰  德
